臺灣士林地方法院刑事判決
111年度易緝字第12號
公  訴  人  臺灣士林地方檢察署檢察官
被      告  薛瑞軒



上列被告因詐欺案件，經檢察官提起公訴（110年度偵字第7630
號、110年度偵緝字第276號、第277號）及移送併案審理（111年
度偵緝字第1293號），本院判決如下：
    主  文
薛瑞軒犯詐欺取財罪，共參罪，各處有期徒刑參月、肆月、參月
，如易科罰金，均以新臺幣壹仟元折算壹日。應執行有期徒刑捌
月，如易科罰金，以新臺幣壹仟元折算壹日。
未扣案犯罪所得新臺幣肆萬貳仟捌佰元沒收，於全部或一部不能
沒收或不宜執行沒收時，追徵其價額。 
    事  實
一、薛瑞軒意圖為自己不法所有，基於詐欺取財之犯意，於民國
    108年7月9日結識前來苗栗「西勢美」妓院消費之客戶孫麒
    詠後，於通訊軟體LINE以暱稱「Rui Xuan」對孫麒詠佯稱：
    我有投資電子菸生意，利潤可觀，若投資1個單位新臺幣（
    下同）1萬2,000元，每週可獲利1萬1,000元，最多可投資1
    萬2,000元云云，使孫麒詠陷於錯誤，於108年7月9日匯款3
    次共1萬元、於108年7月10日匯款2,000元，共匯款1萬2,000
    元至薛瑞軒所使用，由其父薛平鋒申設之中華郵政帳號0000
    0000000000號帳戶（起訴書誤載為000000-0號）內，薛瑞軒
    因而詐欺取財既遂。嗣經孫麒詠向薛瑞軒不斷催討，薛瑞軒
    始終置之不理，孫麒詠始悉受騙。
二、薛瑞軒意圖為自己不法所有，基於詐欺取財之犯意，於109
    年3月20日，於社交平台Instagram上以暱稱「东子」對林芷
    寧佯稱：有朋友在臺中手機店內任職，可替林芷寧購買金色
    Iphone 11手機，並以定金、保固、尾款之名義要求林芷寧
    匯款共2萬1,000元云云，使林芷寧陷於錯誤，於109年3月20
    日9時21分許匯款5,000元，於同日18時21分許匯款3,000元
    ，於109年3月24日17時46分許匯款1萬3,000元，共匯款2萬1
    ,000元至上開薛平鋒郵局帳戶中，薛瑞軒因而詐欺取財既遂
    。嗣因薛瑞軒遲未交付手機，林芷寧始悉受騙。
三、薛瑞軒意圖為自己不法所有，基於詐欺之犯意，於109年9月
    底，在臺中市○區○○街00000號之理髮店內，向店內員工陳惠
    盟佯稱：有朋友在賣鞋子，可以代為購買所需款式云云，使
    陳惠盟陷於錯誤，委請薛瑞軒代為購買價值9,800元之YEEZY
    350牌鞋子1雙。薛瑞軒另於不詳時地，於李念潔經營之服飾
    店內購買價值5,800元之服飾，向李念潔表示願以匯款方式
    支付價款，李念潔遂提供自己申設之中華郵政帳號00000000
    000000號帳戶予薛瑞軒，薛瑞軒於取得上開李念潔之中華郵
    政帳號後，要求陳惠盟先匯款5,800元至李念潔前開帳戶作
    為代購鞋子之定金，陳惠盟遂於109年10月3日18時4分許匯
    款5,800元至該李念潔帳戶內，薛瑞軒因此獲得免除自己對
    李念潔購衣價款債務之利益。薛瑞軒復承前詐欺犯意，要求
    陳惠盟支付尾款，陳惠盟遂依指示於109年10月11日匯款4,0
    00元至薛瑞軒向其女友林雅蕾借用之臺灣銀行帳號00000000
    0000號帳戶內，使薛瑞軒詐欺取財得逞。嗣薛瑞軒未交付代
    購鞋款，又避不見面，陳惠盟始知受騙。
四、案經孫麒詠訴由臺灣臺中地方檢察署檢察官呈轉臺灣高等檢
    察署檢察長令轉臺灣士林地方檢察署檢察官；林芷寧訴由新
    北市政府警察局汐止分局；陳惠盟、李念潔訴由臺中市政府
    警察局第五分局報告臺灣士林地方檢察署檢察官偵查起訴。
    理  由
一、本判決所引用被告薛瑞軒以外之人於審判外之陳述，雖屬傳
    聞證據，然被告於本院準備程序表示同意作為證據（見本院
    卷第113頁），本院審酌上開證據資料作成時之情況，尚無
    違法不當及證明力明顯過低之瑕疵，亦認為以之作為證據應
    屬適當，爰依刑事訴訟法第159條之5第1項規定，認有證據
    能力。
二、上開事實，業據被告於本院準備程序及審理時坦承不諱 (見
    本院卷第111至112、162、184頁)，核與告訴人孫麒詠 (見
    臺灣臺中地方檢察署108年度他字第6476號卷，第9至10、43
    至45、129頁；臺灣士林地方檢察署109年度偵字第5344號卷
    ，下稱士檢5344號卷，第21至24、153至155頁；臺灣士林地
    方檢察署109年度偵緝字第1270號卷第69頁)、告訴人林芷寧
    （見臺灣士林地方檢察署109年度偵字第11119號卷，下稱士
    檢11119號卷，第17至19、21至23、111至115頁）、告訴人
    陳惠盟（見臺灣臺中地方檢察署110年度偵字第13104號卷，
    下稱中檢13104號卷，第143至145頁；臺灣士林地方檢察署1
    10年度偵字第7630號卷，下稱士檢7630號卷，第49至51、53
    至55頁；本院卷第112頁)、證人李念潔（見士檢7630號卷第
    13至15、17至18、29至30頁；臺灣臺中地方檢察署110年度
    偵字第20627號卷第19頁；本院卷第161至166頁)、證人林雅
    蕾（見士檢7630號卷第45至47頁；中檢13104號卷第143至14
    5頁)、證人薛平鋒（見士檢5344號卷第27至29頁，士檢1111
    9號卷第13至15、113至115頁)於警詢、偵查及本院準備程序
    中所述相符，並有孫麒詠之土地銀行帳號000000000000號帳
    戶交易明細(見士檢5344號卷第33至37頁)、孫麒詠與被告之
    LINE對話紀錄截圖(見士檢5344號卷第39至54頁)、林芷寧之
    指認表(見士檢11119號卷第25頁)、林芷寧匯款交易明細(見
    士檢11119號卷第29至30頁)、林芷寧與被告之LINE對話紀錄
    截圖(見士檢11119號卷第31至36頁)、薛平鋒之中華郵政帳
    號0000000000000號帳戶交易明細(見士檢11119號卷第71至1
    03頁)、陳惠盟之指認表(見士檢7630號卷第23頁)、李念潔
    之指認表(見士檢7630號卷第57頁)、陳惠盟之中國信託商業
    銀行網路轉帳交易明細(見士檢7630號卷第61 頁)、陳惠盟
    之中國信託商業銀行帳號000000000000號帳戶交易明細(見
    中檢13104號卷第79頁，士檢7630號卷第73頁)、李念潔之中
    華郵政帳號00000000000000號帳戶存摺影本(見士檢7630號
    卷第75至76頁)、李念潔與被告之對話紀錄截圖(見士檢7630
    號卷第31至41頁)、陳惠盟與被告之手機對話紀錄截圖(見士
    檢7630號卷第59至65頁)、林雅蕾之臺灣銀行帳號000000000
    000號帳戶交易明細(見士檢7630號卷第77至95頁)等資料在
    卷可證，足認被告前開任意性自白確與事實相符，應可採信
    ，本案事證明確，被告犯行洵堪認定，應予依法論科。
三、論罪科刑：
（一）按刑法第339條第1項、第2項分別規定詐欺取財罪及詐欺
      得利罪，前者之行為客體係指財物，後者則指取得債權、
      免除債務、延期履行債務或提供勞務等財物以外之財產上
      不法利益（最高法院86年度台上字第3534號判決意旨參照
      ）。查被告於本案事實欄三中所詐得清償債務之利益，並
      非現實可見之有形財物，應屬具有財產上價值之利益。是
      核被告事實欄一、二所為，均係犯刑法第339條第1項 詐
      欺取財罪；被告事實欄三所為，則係犯刑法第339條第1項
      詐欺取財及同條第2項詐欺得利罪。公訴意旨固未論及事
      實欄三所犯法條為刑法第339條第2項詐欺得利罪，然此部
      分業已記載於起訴事實，復經本院於審理時告知此部分罪
      名，且與同一事實所犯詐欺取財部分屬同條之罪，因認無
      礙被告防禦，無庸變更起訴法條。
（二）被告於事實欄三中對陳惠盟所為詐欺得利、詐欺取財之數
      行為，均係基於同一詐欺陳惠盟之目的，數行為間具有局
      部同一性，將此事件整體觀察，復有全部不可分割之一致
      性及事理上關聯性，依一般社會通念，認應評價為一行為
      ，較符合刑罰公平原則，是應論以想像競合犯之一罪，依
      刑法第55條前段規定以詐欺取財罪論處。
（三）被告於事實欄一至三所犯數個詐欺取財罪，遭詐騙之被害
      人及行為時間、地點均有不同，顯係基於各別犯意為之，
      應予分論併罰。　
（四）爰以行為人之責任為基礎，審酌被告正值青壯，竟不思以
      正當途徑得財，屢以本案所示詐騙方式騙取金錢及脫免債
      務，造成告訴人等財產上損失，實屬不該；惟念被告未有
      前科，素行尚可（見臺灣高等法院被告前案紀錄表），又
      終知於本院審理時坦承犯行，犯後態度尚佳，另考量被告
      於各罪中所用犯罪手段、詐得金額多寡，及其自承之智識
      程度、家庭、生活、經濟狀況（見本院卷第184至186頁）
      等一切情狀，分別量處如主文第1項所示之刑，並均諭知
      易科罰金之折算標準，再衡以被告所犯數罪之罪質、數罪
      對法益侵害之加重效應等節，依比例原則、平等原則、責
      罰相當原則、重複評價禁止原則加以整體評價，定其應執
      行之刑暨諭知易科罰金之折算標準，如主文第1項所示。
四、被告於事實欄一至三中分別詐得1萬2,000元、2萬1,000元、
    9,800元（含事實欄三中詐得之財產上利益），均為其犯罪
    所得，且迄未返還被害人等情，業據其供陳在卷（見本院卷
    第184至185頁）；被告雖另與李念潔達成和解並已全數給付
    完畢（見本院卷第167至168、187頁），然本院認定被告被
    訴對李念潔詐欺取財部分並不成立犯罪（詳後述），難認李
    念潔為本案被害人，自無從將被告返還李念潔之金額自沒收
    扣除；爰依刑法第38條之1第1項前段規定，將被告於本案未
    扣案之犯罪所得共4萬2,800元宣告沒收，並依同條第3項規
    定，宣告於全部或一部不能沒收或不宜執行沒收時，追徵其
    價額，如主文第2項所示。
五、公訴意旨另以：被告於不詳時間、地點，明知自己無付款之
    意思，對李念潔佯稱自己要購買價值5,800元之名牌服飾1件
    ，要求李念潔提供帳號以支付價款，使李念潔不疑有他而提
    供，再指示陳惠盟匯款至李念潔之中華郵政帳號0000000000
    0000號帳戶內，認被告對李念潔所為涉犯刑法第339條第1項
    詐欺取財罪嫌等語。惟查，被告以詐騙陳惠盟之方式使陳惠
    盟支付自己向李念潔購買服飾之價金，該價金之來源雖非正
    當，然其確已依照買賣契約支付價金予李念潔而清償買受人
    給付價金之債務，縱該款項並非被告得以合法支配使用，然
    此應屬被告與陳惠盟間有無債務不履行之問題，與被告及李
    念潔間之買賣服飾契約無直接關連；此外，卷內並無其他證
    據足證被告於向李念潔購買服飾之初，主觀上即有利用詐欺
    陳惠盟之手段代為給付價金之計畫，仍難逕認被告有脫免給
    付價金義務之不法所有意圖及對李念潔施詐之詐欺故意，亦
    難認李念潔出售服飾並收取足額價金之過程，被告有何施用
    詐術或李念潔有何陷於錯誤之處，核被告所為，要與詐欺取
    財罪之構成要件不符，應為無罪之諭知。然因公訴意旨認此
    部分若成立犯罪，與前開被告詐欺陳惠盟經論罪科刑之部分
    （即事實欄三部分）有想像競合犯之裁判上一罪關係（見本
    院卷第165頁），爰不另為無罪之諭知。
六、移送併辦（臺灣士林地方檢察署111年度偵緝字第1293號）
    意旨認被告就事實欄三部分對李念潔所為同一事實，係犯刑
    法第339條第1項詐欺取財罪嫌，而認與本案有事實上一罪 
    關係，移送本院併案審理。然本院認被告此部分所為應諭知
    無罪，而經本院不另為無罪之諭知如前，則該併辦部分事實
    與前開論罪科刑部分自不生審判不可分之一罪關係，本院無
    從併予審究，應退由原檢察官另行依法處理，附此敘明。 
據上論斷，應依刑事訴訟法第299條第1項前段，刑法第339條第1
 項、第2項、第55條前段、第51條第5款、第41條第1項前段、第
8項、第38條之1第1項前段、第3項，刑法施行法第1條之1第1項
，判決如主文。 
本案經檢察官王碧霞提起公訴，檢察官林依成移送併案審理，檢
 察官薛雯文到庭執行職務。 
中　　華　　民　　國　　111 　年　　10 　月　　27  　日
                  刑事第四庭審判長法  官  蘇琬能
　　　　　　　　　　              法  官  葛名翔
　　　　　　　　　　              法  官  張毓軒
以上正本證明與原本無異。
如不服本判決應於收受送達後20日內向本院提出上訴書狀，並應
敘述具體理由。其未敘述上訴理由者，應於上訴期間屆滿後20日
內向本院補提理由書( 均須按他造當事人之人數附繕本) 「切勿
逕送上級法院」。
因疫情而遲誤不變期間，得向法院聲請回復原狀。
                                  書記官  黃佩儀
中　　華　　民　　國　　111 　年　　10　　月　　27　　日

附錄本案論罪科刑法條：
中華民國刑法第339條
（普通詐欺罪）
意圖為自己或第三人不法之所有，以詐術使人將本人或第三人之
物交付者，處5年以下有期徒刑、拘役或科或併科50萬元以下罰
金。
以前項方法得財產上不法之利益或使第三人得之者，亦同。
前二項之未遂犯罰之。